【裁判字號】    95,交聲,457
【裁判日期】    951130
【裁判案由】    交管條例聲異
【裁判全文】
臺灣板橋地方法院交通事件裁定         95年度交聲字第457號
原處分機關  交通部公路總局臺北區監理所
異  議  人
即受處分人  甲○○
上列異議人即受處分人因違反道路交通管理處罰條例案件，對於
交通部公路總局臺北區監理所於民國九十二年八月十五日以北監
自裁字第裁四０－Ｑ00000000號所為之裁決處分（原舉
發案號：宜警交字第Ｑ00000000號），聲明異議，本院
裁定如下：
    主  文
異議駁回。
    理  由
一、本件原處分意旨略以：異議人即受處分人甲○○在駕駛執照
    吊扣期間，於民國九十二年六月二十八日上午二時許，駕駛
    車牌號碼ＧＤ－五一０九號自小客車，行經臺九線一三一．
    九公里處，為警攔停掣單舉發，乃依修正前道路交通管理處
    罰條例第二十一條第一項第七款規定裁處罰鍰新臺幣（下同
    ）九千元，並吊銷駕駛執照，一年內禁考等語。
二、本件聲明異議意旨略以：本人不慎將吊扣駕照執行單遺失，
    又誤以為吊扣期間已屆滿，遂於九十二年六月二十八日駕車
    遭警攔檢，經查電腦才知道吊扣期間至七月六日始期滿，警
    方開了張無照駕駛之違規單予本人，嗣本人前往監理所欲繳
    納罰鍰時，辦事員告知本人必須罰款九千元，並吊銷駕照，
    一年後始得重新考照，惟本人對此項罰則有以下幾點疑慮：
    (1)本人於辦理吊扣駕照易處時，辦事員並未口頭告知此項罰
    則之嚴重性。(2)無照駕駛者，只須罰鍰六千元，且於繳納罰
    款後，隨時可考取駕照，但本人在駕駛吊扣期間駕車，卻要
    罰鍰九千元，且吊銷駕照一年，是否此項罰則有其爭議之處
    。(3)道路交通管理處罰條例第二十一條第一項第七款之規定
    ，乃於九十一年七月一日修訂，在此之前，於駕照吊扣期間
    駕車視同無照駕駛，則針對無力繳納罰單而辦理吊扣駕駛易
    處之駕駛人，與酒醉駕車而遭吊扣駕照之駕駛人，在駕駛吊
    扣期間駕車，均處以相同之罰則，似乎過重，本人建議相關
    單位將無力繳納罰鍰而可辦理駕照吊扣易處之善意法規刪除
    之。(4)本人此次違規亦承認自己之疏失，但希望能得到合理
    之裁決，即比照之前之罰則只須裁罰六千元，且不用吊銷駕
    照，爰請求撤銷原處分云云。
三、按行政罰法業於九十四年二月五日經制訂公布，並自九十五
    年二月五日起施行，該法第五條規定：「行為後法律或自治
    條例有變更者，適用行政機關最初裁處時之法律或自治條例
    。但裁處前之法律或自治條例有利於受處罰者，適用最有利
    於受處罰者之規定。」查道路交通管理處罰條例所定罰鍰、
    吊銷駕駛執照之裁罰，係屬行政罰法中所稱行政罰之性質，
    自有前開行政罰法第五條規定之適用。次按汽車駕駛人在駕
    駛執照吊扣期間駕車者，處六千元以上一萬二千元以下罰鍰
    ，並當場禁止其駕駛及扣留其車輛牌照，且吊銷其駕駛執照
    ，一得內不得考領駕駛執照，修正前道路交通管理處罰條例
    第二十一條第一項第七款、第四項及第六十七條第三項分別
    定有明文。末按道路交通管理處罰條例雖於九十四年十二月
    二十八日修正公布，並於九十五年六月二十三日經行政院以
    院臺交字第０九五００八七六八五號令發布其中第二十一條
    及第六十七條規定自九十五年七月一日起施行；修正後第二
    十一條第一項第五款、第四項後段分別規定：「汽車駕駛人
    在駕駛執照吊扣期間駕駛小型車或機器腳踏車者，處六千元
    以上一萬二千元以下罰鍰，並當場禁止其駕駛。」「第五款
    並吊銷其駕駛執照。」修正後第六十七條第三項規定：「汽
    車駕駛人，曾依本條例其他各條規定吊銷駕駛執照者，一年
    內不得考領駕駛執照。」查本件異議人違規之行為時係九十
    二年六月二十八日，而原處分機關裁處時為九十二年八月十
    五日，參以道路交通管理處罰條例第二十一條及第六十七條
    係於九十四年十二月二十八日修正公布，自九十五年七月一
    日起施行，可知異議人上揭違規行為時及原處分機關裁處時
    ，均係於新法修正施行前所為，是以本件自無比較新舊法之
    問題，而應適用原處分機關裁處時之法律即九十五年七月一
    日修正施行前之道路交通管理條例第二十一條及第六十七條
    論處，合先敘明。
四、經查，本件異議人前因交通違規，經主管機關交通部公路總
    局臺北區監理所裁處罰鍰確定，但因無力繳納罰鍰，乃於九
    十二年二月六日至該監理所辦理易處吊扣汽車駕駛執照，其
    吊扣期間自九十二年二月六日起至同年七月五日止；詎異議
    人在駕駛執照吊扣期間，於九十二年六月二十八日上午二時
    許，駕駛車牌號碼ＧＤ－五一０九號自小客車，行經臺九線
    一三一．九公里處時，經警攔停並以其無照駕駛為由掣單舉
    發，嗣異議人向原處分機關交通部公路總局臺北區監理所提
    出申訴，經該機關調查結果，認異議人係在駕駛執照吊扣期
    間駕車，乃改依修正前道路交通管理處罰條例第二十一條第
    一項第七款、第四項及第六十七條第三項等規定裁處異議人
    罰鍰九千元，並吊銷駕駛執照，一年內禁考等事實，除據異
    議人自承確有在前述駕駛執照吊扣期間內駕駛自小客車之違
    規行為無訛外，並有宜蘭縣警察局九十二年六月二十八日宜
    警交字第Ｑ00000000號舉發違反道路交通管理事件
    通知單影本、交通部公路總局臺北區監理所九十二年八月十
    五日北監自裁字第裁四０－Ｑ00000000號違反道路
    交通管理事件裁決書影本、同監理所九十二年七月二十九日
    北監自字第０九二－一０－０三四五一號函影本暨所附駕駛
    執照吊扣執行單影本各一件附卷可稽。而質諸異議人既辦理
    駕駛執照吊扣易處之手續，且主管機關所交付之前開駕駛執
    照吊扣執行單亦已明確記載「駕照吊扣期間駕車者，依道路
    交通管理處罰條例第二十一條第一項第七款處罰九千元至一
    萬二千元，並吊銷駕駛執照」等語，有該吊扣執行單影本存
    卷可查，則異議人自應知悉並注意其駕駛執照遭吊扣之起迄
    期間以及在該期間內不得再駕駛車輛，尚非得以不知事態嚴
    重性一語即可免此注意義務。再者，據修正前道路交通管理
    處罰條例第二十一條第四項規定，汽車駕駛人在駕駛執照吊
    扣期間駕車者，除裁處罰鍰外，並吊銷其駕駛執照，其併裁
    處吊銷駕駛執照之行政罰規定，性質屬強制規定，而管轄法
    院受理有關交通事件聲明異議時，僅能審核原處分機關之行
    政處分是否有違反法律規定，以確定其是否依法行政，至對
    屬強制規定之法律規定並無裁量權，故異議人聲明異議之理
    由顯已逾越憲法賦予司法權之範圍，自難資為撤銷原處分之
    論據。
五、綜上所述，本件異議人確有在駕駛執照吊扣期間，於前開時
    間及地點駕駛汽車之違規行為甚明。從而，原處分機關依修
    正前道路交通管理處罰條例第二十一條第一項第七款、第四
    項、第六十七條第三項等規定及違反道路交通管理事件統一
    裁罰基準表，裁處異議人罰鍰九千元，並吊銷駕駛執照，一
    年內不得考領駕駛執照，依法並無違誤，所裁罰之金額亦無
    不當之處。是本件異議為無理由，應予駁回。
六、據上論斷，應依道路交通案件處理辦法第十九條，裁定如主
    文。
中    華    民    國    95    年    11    月    30    日
                  交通法庭  法  官  王  瑜  玲
上列正本證明與原本無異。
如不服本裁定，應於裁定送達後5日內向本院提出抗告狀。
中    華    民    國    95    年    12    月    1     日
                            書記官  黃  頌  棻


司法院資訊處製作；財團法人民間司法改革基金會備份。
